---
title: "Sprawozdanie 2"
author: "Alicja Myśliwiec, Natalia Lach"
date: "`r Sys.Date()`"
fontsize: 12pt
output:
  pdf_document:
        toc: true
        toc_depth: 3
        number_sections: true
        fig_caption: true
        
header-includes:
    - \usepackage{polski}
    - \usepackage[utf8]{inputenc}
    - \usepackage{graphicx}
    - \usepackage{amsmath}
    - \usepackage{multirow}
    - \usepackage{float}
    - \usepackage{enumitem}
    - \usepackage{mathtools}
    - \usepackage{hyperref}
    - \usepackage{url}
    - \mathtoolsset{showonlyrefs}
    - \usepackage{caption}
    - \usepackage{geometry}
    - \newgeometry{tmargin=1.5cm, bmargin=1.5cm, lmargin=1.5cm, rmargin=1.5cm}
    - \renewcommand*{\figurename}{Rys.}
    - \renewcommand*{\tablename}{Tab.}
---

```{r setup, include=FALSE}
knitr::opts_chunk$set(echo = TRUE)
```
```{r, include=FALSE}
## MODUŁY
require(gridExtra)
library('dplyr')
library(ggplot2)
#options(repr.plot.width =13, repr.plot.height =6)
```
\newpage


# Wstęp
```{=LATEX}
W niniejszej pracy zostanie przeprowadzaone testowanie hipotez dla trzech różnych testów. Analizie zostaną poddane moce owych testów, czyli prawdopodobieństwa odrzucenia fałszywej hipotezy zerowej na rzecz przyjęcia prawdziwej hipotezy alternatywnej. Testowana będzię hipoteza dwustronna, tj.    $H_0$: $\mu_1=\mu_2$ przeciwko $H_1$: $\mu_1\neq\mu_2$ dla dwóch prób z rozkładu normalnego oraz wykładniczego. Wybrany poziom istotności wynosić będzie $\alpha = 0.05$. Dla każdego z rozważanych przypadków przeprowadzone zostaną trzy testy:
\begin{itemize}
\item test t-Studenta (przy założeniu $\sigma_1 = \sigma_2 = 2$),
\item test t-Welcha,
\item test sumy rang znakowanych Wilcoxona.
\end{itemize}
Na podstawie otrzymanych wykresów wyciągnięte zostaną wnioski dotyczące poprawności przeprowadzenia rozważanych testów oraz ustalone zostanie, który z testów jest w danym przypadku jednostajnie najmocniejszy.

```
# Zagadnienia teoretyczne
Poniżej przedstawione zostaną definicje oraz testy, z których należy skorzystać podczas symulacyjnego badania mocy.

## $p$-wartość
```{=LATEX}
$p$-wartość, czyli wartość prawdopodobieństwa zdarzenia, że w uzyska się podobną wartość w drugim teście jaką sie otrzymało w pierwszym. Jest to najmniejszy poziom istotności $\alpha$, przy którym zaobserwowane wartości statystyki testowej prowadzą do odrzucenia hipotezy zerowej.
```

## Moc testu
```{=LATEX}
Moc testu jest dopełnieniem do jedności wartości prawdopodobieństwa popełnienia błędu II rodzaju, czyli moc określa prawdopodobieństwo odrzucenia fałszywej hipotezy zerowej.
Funkcja mocy testu może zostać wyprowadzona teoretycznie, a także wygenerowana za pomocą symulacji Monte Carlo. Ogólny algorytm szukania mocy testu polega na przeprowadzeniu $N$ testów dla każdej z dwóch prób o~wybranych parametrach o wartościach z hipotezy alternatywnej $\mu1 \neq \mu_2$ oraz znalezieniu jaki procent takich fałszywych hipotez zerowych zostało odrzuconych. Istnieje kilka metod, na podstawie których można odrzucić bądź przyjąć hipotezę zerową. Jedna z nich opiera się na znalezieniu $p$-wartości testu i porównaniu jej z ustalonym poziomem istotności $\alpha$. Inna bazuje na wartościach krytycznych danego testu. Obie te metody zostaną zaimplementowane i porównane.

Ogólny algorytm symulacyjnego szukania mocy testu dla pojedynczej wartości z hipotezy alternatywnej można zatem zapisać w poniższy sposób.
\begin{enumerate}
\item Ustalenie początkowego stanu mocy testu jako 0.
\item Generacja dwóch prób $X$, $Y$ z tego samego rozkładu, o danych parametrach średniej odpowiednio $\mu_1$ i $\mu_2$, gdzie $\mu_1-\mu_2 = d \neq 0$.
\item Przeprowadzenie testu za pomocą wbudowanych funkcji języka \textit{R}.
\item Metoda 1. - znalezienie $p$-wartości (otrzymana jest bezpośrednio po wykonaniu funkcji we wszystkich rozważanych testach). Porównanie jej z wartością $\alpha$, to znaczy jeśli $p.value < \alpha$, dodanie do początkowego stanu mocy 1. W przeciwnym wypadku przejście do kolejnego punktu.
\item Metoda 2. - znalezienie statystyki $T$ oraz wartości krytycznych testu. Statystyka także jest zwracana bezpośrednio przez funkcję testu. Wartości krytyczne i warunek jaki musi spełnić $T$ zależą od rozważanej hipotezy alternatywnej oraz rodzaju testu. Jeśli podany warunek jest spełniony i hipotezę odrzucono - dodanie 1 do początkowego stanu mocy. W przeciwnym wypadku przejście do kolejnego punktu.
\item Powtórzenie poprzednich punktów $N$ razy.
\item Uśrednienie wyników, czyli podzielenie otrzymanych stanów mocy (z obu metod) przez $N$.
\end{enumerate}

Oszacowana wartość mocy testu dla wartości pochodzącej z hipotezy zerowej staje się wysymulowaną wartością błędu I rodzaju, czyli odrzucenia hipotezy zerowej, gdy jest ona prawdziwa. Ta wartość w przybliżeniu powinna wynieść tyle, ile wynosi ustalony poziom istotności $\alpha$. Gdy zatem obie te wartości nie będą sobie bliskie w otrzymanych wynikach, wyciągnąć będzie można wniosek o niepoprawności przeprowadzonego testu. 
```


## Test jednostajnie najmocniejszy
```{=LATEX}
Mówimy, że test jest jednostajnie najmocniejszy, jeśli moc tego testu jest niemniejsza niż moc każdego innego rozważanego testu danych hipotez.
```

## Test t-Studenta i test t-Welcha
```{=LATEX}
Test t-Studenta jest jednym z testów, który może porównać ze sobą średnie z dwóch niezależnych od siebie prób z rozkładu normalnego. Sprawdza on, czy różnice pomiędzy tymi wartościami są istotne statystycznie. Aby mówić o oryginalnym teście t-Studenta, musimy mieć doczynienia z próbami o równych wariancjach. Powinna zostać również spełniona równoliczność prób, jednak test ten jest odporny na pominięcie tego założenia. Natomiast jeśli taka sama liczność grup zostanie zachowana, test staje się odporny na niespełnienie założenia o równych wariancjach.\footnote{\url{https://en.wikipedia.org/wiki/Student's_t-test}} Statystyka testu t wyrażona jest wzorem
\begin{equation}
\sqrt{n_h}\frac{\bar{X}-\bar{Y}}{S_p} \sim \mathcal{T}(n_X +n_Y -2),
\end{equation}
gdzie 
\begin{itemize}
\item $n_h = \frac{1}{\frac{1}{n_X}+\frac{1}{n_Y}}$,
\item $n_X$, $n_Y$ - długości prób $X$ i $Y$, 
\item $S_p^2$ - wariancja łączona dana wzorem $S_p^2 = \frac{(n_X-1)S_X^2 + (n_Y-1)S_Y^2}{n_X+n_Y-2}$,
\item empiryczny estymator wariancji $S_X^2 = \frac{1}{n_X -1}\sum_{i=1}^{n_X}(X_i-\bar{X})^2$.
\end{itemize}

Na podstawie powyższej zależności wyznaczyć można także potrzebne do wykonania algorytmu wartości krytyczne. Przy założeniu o dwustronnej hipotezie alternatywnej, odrzucenie hipotezy odbywa się, gdy statystyka $T =\frac{\bar{X}-\bar{Y}}{\sqrt{\frac{\sigma_X^2}{n_X}+\frac{\sigma_Y^2}{n_Y}}} $ spełnia poniższą nierówność.
\begin{equation}
|T| > t_{1-\frac{\alpha}{2},n_X +n_Y -2}
\end{equation}
Poprzez $t_{1-\frac{\alpha}{2},n_X +n_Y -2}$ oznaczony jest kwantyl $1-\frac{\alpha}{2}$ rozkładu t-studenta z $n_X +n_Y -2$ stopniami swobody.

Odrzucenie hipotezy zerowej może się także odbyć na podstawie zależności związanej z $p$-wartością. Dla hipotezy alternatywnej dwustronnej $p$-wartość jest postaci
\begin{equation}
p.value = 2(1 - t_{|T|, n_X+n_Y -2}).
\end{equation}
Oznaczenia kwantyla $t$ pozostają takie same. Hipoteza zostanie odrzucona, gdy $p.value < \alpha$.


Możemy również powiedzieć o uogólnionej postaci owego testu, mianowicie o teście t-Welcha. Zostając przy założeniu normalności rozkładóW porównywanych prób, nie są wymagane w tym przypadku równe wariancje.
\begin{equation}
\frac{\bar{X}-\bar{Y}}{\sqrt{\frac{\sigma_X^2}{n_X}+\frac{\sigma_Y^2}{n_Y}}} \sim \mathcal{N}(0,1)
\end{equation}
```

## Test sum rang Wilcoxona
```{=LATEX}
Jakiś tam test opis. Test Wilcoxona jest nieparametrycznym odpowiednikiem t testóW. Nie wymaga on założeń co do rozkładów testowanych prób.W przypadku szczególnym, tj. dwóch prób z rozkładów symetrycznych wraz z parametrem przesunięcia, będzie on dotyczył średnich.
```

# Zadania

```{=LATEX}
Każde z zadań polega na sprawdzeniu podanych we wstępie hipotez na poziomie istotności $\alpha = 0.05$. Rozważane będą kolejno próby z różnych rozkładów i Zostaną one w każdym przypadku poddane trzem wyżej opisanym testom. Do analizy mocy ów testóW zostanie przeprowadzona symulacja Monte Carlo, która jednocześnie pozwoli nam odpowiedzieć na pytanie, czy któryś ze stosowanych testów jest wśrod reszty jednostajnie najmocniejszy. 
```

## Zadanie 1

```{=LATEX}
Rozważmy próbę $\left(X_1, \ldots, X_{100}\right)$ z rozkładu normalnego $\mathcal{N}(\mu_1, 2^2)$ oraz próbę $\left(Y_1, \ldots, Y_{200}\right)$ z rozkładu normalnego $\mathcal{N}(\mu_2, 2^2)$. Wykonamy wykres funcji mocy w zależności od $\mu_2-\mu_1$ na przedziale $(-2, 2)$ dla wszystkich trzech testów.
```

### Założenia  i cel zadania
```{=LATEX}
Obie rozważane próby są z rozkładu normalnego o równych wariancjach. Zgodnie z przedstawioną teorią, oczekujemy iż to test t-Studenta będzie działał najlepiej. Mimo że próby nie są równoliczne, zachowane zostało założenie o takich samych wariancjach. Mamy do czynienia ze szczególnym przypadkiem rozkładów symetrycznych z parametrem przesunięcia, dlatego też test sum rang Wilcoxona zajmujący się równością median, w naszym przypadku będzie bezpośrednio testował średnie zgodnie z hipotezami.
```
### Rozwiązanie 
Aby otrzymać moc testu, u go girl z algorytmem
```{r, include=FALSE}
freedom <- function(s1,s2,n1,n2) {
    (s1/n1 + s2/n2)^2/((s1/n1)^2/(n1-1) + (s2/n2)^2/(n2-1))
}
```


```{r, echo=FALSE}
zad1 <- function(d, s1=2, s2=2, a = 0.05) {
    X <- rnorm(100, 0, s1)
    Y <- rnorm(200, d, s2)
    welch <- t.test(X, Y, alternative = "two.sided", var.equal = FALSE)$p.value < a
    welch2 <- abs(t.test(X, Y, alternative = "two.sided", var.equal = FALSE)$statistic) > qt(1-a/2, freedom(s1, s2,100,200))
    ttest <- t.test(X, Y, alternative = "two.sided", var.equal = TRUE)$p.value < a
    ttest2 <- abs(t.test(X, Y, alternative = "two.sided", var.equal = TRUE)$statistic) > qt(1-a/2, freedom(s1, s2,100,200))
    wilcox <- wilcox.test(X, Y, alternative = "two.sided")$p.value < a
    c(ttest, welch, wilcox, ttest2, welch2)
}

#v <-  sapply(d, zad1)
#for (i in seq(1,N-1,1)) {
#    v <- v + sapply(d, zad1)
#}
#mat <- v/N
```


PORÓWNANIE METOD - symulacja na podstawie pwartości vs wartości krytycznej - test t (powinno wyjść to samo)
Porównajmy najpierw obie metody dla testu t-Studenta. 
```{r, include = FALSE}
#p <- ggplot() + geom_point(aes(d, mat[1,], color="p-value")) +
#geom_point(aes(d, mat[4,], color="critical value")) + geom_line(aes(d, mat[1,], color="p-value")) +
#  geom_line(aes(d, mat[4,], color="critical value")) + geom_line(aes(d, rep(0.05, length(d)), color="alpha = 0.05")) + labs(x="d", y ="moc") +
#theme(plot.title = element_text(hjust = 0.5)) + guides(color = guide_legend(title = "test"))

#ggsave("11.jpg", p)
```

```{=Latex}
\begin{figure}[H]
\begin{center}
\includegraphics[width=0.75\textwidth]{11.jpg}
\caption{Moce testów dla prób z rozkładu normalnego o równych wariancjach.}
\label{w11}
\end{center}
\end{figure}

Z wykresu na powyższym rysunku \ref{w11} można dojść do wniosku, iż obie metody działają i dają identyczne wyniki - wykresy pokrywają się. !!!!! COŚ O TYM ŻE SIĘGAJĄ ALFA mądrze? !!!!! Porównajmy teraz obie symulacje dla testu t-Welcha.
```
PORÓWNANIE METOD - symulacja na podstawie pwartości vs wartości krytycznej - test welcha
```{r, include = FALSE}
#p <- ggplot() + geom_point(aes(d, mat[2,], color="p-value")) +
#geom_point(aes(d, mat[5,], color="critical value")) + 
##geom_line(aes(d, mat[2,], color="p-value")) + geom_line(aes(d, mat[5,], color="critical value")) + geom_line(aes(d, rep(0.05, length(d)), color="alpha = 0.05")) + labs(x="d", y ="moc") +
#theme(plot.title = element_text(hjust = 0.5)) + guides(color = guide_legend(title = "test"))

#ggsave("12.jpg", p)
```

```{=Latex}
\begin{figure}[H]
\begin{center}
\includegraphics[width=0.75\textwidth]{12.jpg}
\caption{Moce testów dla prób z rozkładu normalnego o równych wariancjach.}
\label{w12}
\end{center}
\end{figure}

Otrzymaliśmy podobny rezultat jak w wypadku testu t-Studenta. Ponownie na rysunku \ref{w12} wysymulowane wykresy nakładają się na siebie. 

Dla testu Wilcoxona wszelkie łątwodostępne tabele wartości krytycznych dotyczą prób o wielkości maksymalnie $25$.\footnote{\url{https://real-statistics.com/statistics-tables/wilcoxon-rank-sum-table-independent-samples/}} Zadane nam próby mają wielkości odpowiednio 100 i 200, przez co metoda wyznaczana mocy testu przy użyciu tych wartości jest utrudniona. Jak można zauważyć na omówionych już wykresach \ref{w11} i \ref{w12}, moc wyznaczona przy pomocy $p$-wartośći oraz przy pomocy wartości krytycznych, dała niemalże identyczne wyniki. Dlatego też do rozwiązania pozostałych zadań użyta zostanie jedynie metoda oparta o $p$-wartość.
```
```{r, include = FALSE}
#p <- ggplot() + geom_point(aes(d, mat[1,], color="t")) +
#geom_point(aes(d, mat[2,], color="t-welch")) + geom_point(aes(d, mat[3,], color="wilcoxon")) + 
#geom_line(aes(d, mat[1,], color="t")) +geom_line(aes(d, mat[2,], color="t-welch")) +
#geom_line(aes(d, mat[3,], color="wilcoxon"))+geom_line(aes(d, rep(0.05, length(d)), color="alpha = 0.05")) + labs(x="d", y ="moc") +
#theme(plot.title = element_text(hjust = 0.5)) + guides(color = guide_legend(title = "test"))

#ggsave("1.jpg", p)
```


```{=Latex}
\begin{figure}[H]
\begin{center}
\includegraphics[width=0.75\textwidth]{1.jpg}
\caption{Moce testów dla prób z rozkładu normalnego o równych wariancjach.}
\label{w1}
\end{center}
\end{figure}


```

```{r, include = FALSE}
#p <- ggplot() + geom_line(aes(d, (mat[1,]-mat[2,]), color="t-welch")) +
#geom_line(aes(d, (mat[2,] - mat[3,]), color="welch -wc")) + geom_line(aes(d, (mat[1,] - mat[3,]), color="t-wc")) + labs(x="d", y ="dpower") +
##theme(plot.title = element_text(hjust = 0.5)) + guides(color = guide_legend(title = "test"))
#ggsave("111.jpg", p)
```

```{=Latex}
\begin{figure}[H]
\begin{center}
\captionsetup{justification=centering,margin=2cm}
\includegraphics[width=0.75\textwidth]{111.jpg}
\caption{Poszczególne róznice wysymulowanych mocy testów dla prób z rozkładu normalnego o równych wariancjach.}
\label{w111}
\end{center}
\end{figure}
```

### wnioski
 nie ma jednoznacznie najmocniejszego testu, ale wszystkie mają się dobrze
 
 wilcoxon: One may wonder why we would not always use a non-parametric test so we do not have to bother about testing for normality. The reason is that non-parametric tests are usually less powerful than corresponding parametric tests when the normality assumption holds. Therefore, all else being equal, with a non-parametric test you are less likely to reject the null hypothesis when it is false if the data follows a normal distribution. It is thus preferred to use the parametric version of a statistical test when the assumptions are met.
 
 
## Zadanie 2

```{=LATEX}
Rozważmy próbę $\left(X_1, \ldots, X_{100}\right)$ z rozkładu normalnego $\mathcal{N}(\mu_1, 2^2)$ oraz próbę $\left(Y_1, \ldots, Y_{200}\right)$ z rozkładu normalnego $\mathcal{N}(\mu_2, 4^2)$. Ponownie wykonamy wykres funcji mocy na przedziale zawierającym przynajmniej po jednym punkcie z hipotezy zerowej i alternatywnej, czyli w zależności od $\mu_2-\mu_1$ na przedziale (-2,2).
```
### Założenia  i cel zadania
Tym razem mamy do czynienia z dwiema niezależnymi próbami z rozkładu normalnego o różnych wariancjach. Zgodnie z przedstawioną wcześniej teorią, sprawia to, że założenia dotyczące wykonania t-testu nie są spełnione. Przewidywać zatem można, że ów test może napotkać pewne problemy i ostatecznie uzyskamy sfałszowane wyniki. Test t-Welcha w tym wypadku powinien być testem jednostajnie najmocniejszym.


### Rozwiązanie 

```{r, include=FALSE}
N<- 10^4
d<- seq(-2,2,0.1)
zad2 <- function(d, s1=2, s2=4, a = 0.05) {
    X <- rnorm(100, 0, s1)
    Y <- rnorm(200, d, s2)
    welch <- t.test(X, Y, alternative = "two.sided", var.equal = FALSE)$p.value < a
    ttest <- t.test(X, Y, alternative = "two.sided", var.equal = TRUE)$p.value < a
    wilcox <- wilcox.test(X, Y, alternative = "two.sided")$p.value < a
    c(ttest, welch, wilcox)
}

v <-  sapply(d, zad2)
for (i in seq(1,N-1,1)) {
    v <- v + sapply(d, zad2)
}
mat <- v/N
```

```{r, include = FALSE}
p <- ggplot() + geom_point(aes(d, mat[1,], color="t")) +
geom_point(aes(d, mat[2,], color="t-welch")) + geom_point(aes(d, mat[3,], color="wilcoxon")) + 
geom_line(aes(d, mat[1,], color="t")) +geom_line(aes(d, mat[2,], color="t-welch")) +
geom_line(aes(d, mat[3,], color="wilcoxon"))+geom_line(aes(d, rep(0.05, length(d)), color="alpha = 0.05")) + labs(x="d", y ="moc") +
theme(plot.title = element_text(hjust = 0.5)) + guides(color = guide_legend(title = "test"))

ggsave("2.jpg", p)
```

```{=Latex}
\begin{figure}[H]
\begin{center}
\includegraphics[width=0.75\textwidth]{2.jpg}
\caption{Moce testów dla prób z rozkładu normalnego o różnych wariancjach.}
\label{w2}
\end{center}
\end{figure}
```
```{=Latex}
Powyższy wykres znacząco różni się od wykresu \ref{w1} otrzymanego w zadaniu 1. Tym razem każdy z testów osiągał nieco inne wartości mocy. Jednostajnie najmocniejszym testem jest w tym wypadku test t-Welcha, jak zostało to przewidziane wcześniej. Jako jedyny ma spełnione wszystkie założenia i pomimo bycia tylko przybliżeniem, sprawdził się tutaj najlepiej. Zauważyć można, że dwa pozostałe testy dla $d=0$ osiągają wartości mniejsze od $0.05$. Może to świadczyć o ich niepoprawnym użyciu. W t-teście niespełnione jest założenie o równości wariancji. W teście Wilcoxona NIE WIEM CO SIE DZIEJE I CZEMU.
```

### Wnioski
Jakieś wnioski, które napisze poźniej.  

## zadanie 3

```{=LATEX}
Rozważmy próbę $\left(X_1, \ldots, X_{100}\right)$ z rozkładu wykładniczego $\mathcal{E}\left(\frac{1}{\mu_1}\right)$ oraz próbę $\left(Y_1, \ldots, Y_{200}\right)$ z rozkładu wykładniczego $\mathcal{E}\left(\frac{1}{\mu_2}\right)$. Wykonaj wykres funcji mocy na przedziale zawierającym przynajmniej po jednym punkcie z hipotezy zerowej i alternatywnej. Jak zmieniła się funkcja mocy testów?
```

### założenia  i cel zadania

### rozwiązanie 

```{r}
zad3 <- function(d, a = 0.05) {
    X <- rexp(100, 1/2)
    Y <- rexp(200, 1/(2 + d))
    welch <- t.test(X, Y, alternative = "two.sided", var.equal = FALSE)$p.value < a
    ttest <- t.test(X, Y, alternative = "two.sided", var.equal = TRUE)$p.value < a
    wilcox <- wilcox.test(X, Y, alternative = "two.sided")$p.value < a
    c(ttest, welch, wilcox)
}

#d <- seq(-1.9,1.9, 0.1)

#v3 <-  sapply(d, zad3)

#for (i in seq(1,N-1,1)) {
#    v3 <- v3 + sapply(d, zad3)
#}
#mat3 <- v3/N
```

```{r, include = FALSE}
#p <- ggplot() + geom_point(aes(d, mat3[1,], color="t")) +
#geom_point(aes(d, mat3[2,], color="t-welch")) + geom_point(aes(d, mat3[3,], color="wilcoxon")) + 
#geom_line(aes(d, mat3[1,], color="t")) + geom_line(aes(d, mat3[2,], color="t-welch")) +
#geom_line(aes(d, mat3[3,], color="wilcoxon")) + geom_line(aes(d, rep(0.05, length(d)), color="alpha = 0.05")) + labs(x="d", y ="moc") +
#theme(plot.title = element_text(hjust = 0.5)) + guides(color = guide_legend(title = "test"))

#ggsave("3.jpg", p)
```

```{=Latex}
\begin{figure}[H]
\begin{center}
\includegraphics[width=0.75\textwidth]{3.jpg}
\caption{Moce testów dla prób z rozkładu wykładniczego.}
\label{w3}
\end{center}
\end{figure}
```
```{r, include = FALSE}
#p <- ggplot() + geom_line(aes(d, (mat3[1,]-mat3[2,]), color="t-welch")) +
#geom_line(aes(d, (mat3[2,] - mat3[3,]), color="welch -wc")) + geom_line(aes(d, (mat3[1,] - mat3[3,]), color="t-wc"))+ labs(x="d", y ="dpower") +
#theme(plot.title = element_text(hjust = 0.5)) + guides(color = guide_legend(title = "test"))
#ggsave("311.jpg", p)
```

```{=Latex}
\begin{figure}[H]
\begin{center}
\includegraphics[width=0.75\textwidth]{311.jpg}
\caption{Moce testów dla prób z rozkładu normalnego o równych wariancjach.}
\label{w311}
\end{center}
\end{figure}
```
### wnioski

pojęcia nie mam co tu napisać, to tak odpiernicza, ale teoretycznie najlepiej powinien wypaść wilcoxon (bo nie zakłada rozkładu normalnego)

ale problem moze byc z dwustronnością hipotezy (kwestia przesunięcia)

# Podsumowanie
