---
title: "Sprawozdanie 2"
author: "Alicja Myśliwiec, Natalia Lach"
date: "`r Sys.Date()`"
fontsize: 12pt
output:
  pdf_document:
        toc: true
        toc_depth: 3
        number_sections: true
        fig_caption: true
        
header-includes:
    - \usepackage{polski}
    - \usepackage[utf8]{inputenc}
    - \usepackage{graphicx}
    - \usepackage{amsmath}
    - \usepackage{multirow}
    - \usepackage{float}
    - \usepackage{enumitem}
    - \usepackage{mathtools}
    - \usepackage{hyperref}
    - \usepackage{url}
    - \mathtoolsset{showonlyrefs}
    - \usepackage{caption}
    - \usepackage{geometry}
    - \newgeometry{tmargin=1.5cm, bmargin=1.5cm, lmargin=1.5cm, rmargin=1.5cm}
    - \renewcommand*{\figurename}{Rys.}
    - \renewcommand*{\tablename}{Tab.}
---

```{r setup, include=FALSE}
knitr::opts_chunk$set(echo = TRUE)
```
```{r, include=FALSE}
## MODUŁY
require(gridExtra)
library('dplyr')
library(ggplot2)
#options(repr.plot.width =13, repr.plot.height =6)
```
\newpage


# Wstęp

# Zagadnienia teoretyczne
przydatne definicje i twierdzenia

## test t

## test t-welcha

## test sum rang Wilcoxona

## moc testu
definicja i algorytm generowania

## test jednoznacznie najmocniejszy


# zadanie 1

## założenia  i cel zadania

```{r}
d <- 1
m1 <- 0
m2 <- m1 + d
X <- rnorm(100, m1, 2)
Y <- rnorm(200, m2, 4)
d <- seq(-2,2,0.1)
N <- 500 #1000

```

## rozwiązanie 
```{r, include=FALSE}
freedom <- function(s1,s2,n1,n2) {
    (s1/n1 + s2/n2)^2/((s1/n1)^2/(n1-1) + (s2/n2)^2/(n2-1))
}
```


```{r}
zad1 <- function(d, s1=2, s2=2, a = 0.05) {
    X <- rnorm(100, 0, s1)
    Y <- rnorm(200, d, s2)
    welch <- t.test(X, Y, alternative = "two.sided", var.equal = FALSE)$p.value < a
    welch2 <- abs(t.test(X, Y, alternative = "two.sided", var.equal = FALSE)$statistic) > qt(1-a/2, freedom(s1, s2,100,200))
    ttest <- t.test(X, Y, alternative = "two.sided", var.equal = TRUE)$p.value < a
    ttest2 <- abs(t.test(X, Y, alternative = "two.sided", var.equal = TRUE)$statistic) > qt(1-a/2, freedom(s1, s2,100,200))
    wilcox <- wilcox.test(X, Y, alternative = "two.sided")$p.value < a
    c(ttest, welch, wilcox, ttest2, welch2)
}

v <-  sapply(d, zad1)
for (i in seq(1,N-1,1)) {
    v <- v + sapply(d, zad1)
}
mat <- v/N
```

```{r, include = FALSE}
p <- ggplot() + geom_point(aes(d, mat[1,], color="t")) +
geom_point(aes(d, mat[2,], color="t-welch")) + geom_point(aes(d, mat[3,], color="wilcoxon")) + 
geom_line(aes(d, mat[1,], color="t")) +geom_line(aes(d, mat[2,], color="t-welch")) +
geom_line(aes(d, mat[3,], color="wilcoxon"))+geom_line(aes(d, rep(0.05, length(d)), color="alpha = 0.05")) + 
ggtitle("Symulacyjne wartości mocy testów") + labs(x="d", y ="moc") +
theme(plot.title = element_text(hjust = 0.5)) + guides(color = guide_legend(title = "test"))

ggsave("1.jpg", p)
```

```{=Latex}
\begin{figure}[H]
\begin{center}
\includegraphics[width=0.75\textwidth]{1.jpg}
\caption{Moce testów dla prób z rozkładu normalnego o równych wariancjach.}
\label{w1}
\end{center}
\end{figure}
```

PORÓWNANIE METOD - symulacja na podstawie pwartości vs wartości krytycznej - test t (powinno wyjść to samo)
```{r, include = FALSE}
p <- ggplot() + geom_point(aes(d, mat[1,], color="p-value")) +
geom_point(aes(d, mat[4,], color="critical value")) + geom_line(aes(d, mat[1,], color="p-value")) +
  geom_line(aes(d, mat[4,], color="critical value")) + geom_line(aes(d, rep(0.05, length(d)), color="alpha = 0.05")) + 
ggtitle("Moce testów na podstawie dwóch metod - test t") + labs(x="d", y ="moc") +
theme(plot.title = element_text(hjust = 0.5)) + guides(color = guide_legend(title = "test"))

ggsave("11.jpg", p)
```

```{=Latex}
\begin{figure}[H]
\begin{center}
\includegraphics[width=0.75\textwidth]{11.jpg}
\caption{Moce testów dla prób z rozkładu normalnego o równych wariancjach.}
\label{w11}
\end{center}
\end{figure}
```

PORÓWNANIE METOD - symulacja na podstawie pwartości vs wartości krytycznej - test welcha
```{r, include = FALSE}
p <- ggplot() + geom_point(aes(d, mat[2,], color="p-value")) +
geom_point(aes(d, mat[5,], color="critical value")) + 
geom_line(aes(d, mat[2,], color="p-value")) + geom_line(aes(d, mat[5,], color="critical value")) + geom_line(aes(d, rep(0.05, length(d)), color="alpha = 0.05")) + 
ggtitle("Moce testów na podstawie dwóch metod - test t-welcha") + labs(x="d", y ="moc") +
theme(plot.title = element_text(hjust = 0.5)) + guides(color = guide_legend(title = "test"))

ggsave("12.jpg", p)
```

```{=Latex}
\begin{figure}[H]
\begin{center}
\includegraphics[width=0.75\textwidth]{12.jpg}
\caption{Moce testów dla prób z rozkładu normalnego o równych wariancjach.}
\label{w12}
\end{center}
\end{figure}
```

dla wilcoxona nie umiem


ogólnie obie metody wyszły identyczne - używamy od teraz tylko jednej żeby nie marnować papieru 


## wnioski
 nie ma jednoznacznie najmocniejszego testu, ale wszystkie mają się dobrze
 
 
# zadanie 2

## założenia  i cel zadania

## rozwiązanie 

```{r}
zad2 <- function(d, s1=2, s2=4, a = 0.05) {
    X <- rnorm(100, 0, s1)
    Y <- rnorm(200, d, s2)
    welch <- t.test(X, Y, alternative = "two.sided", var.equal = FALSE)$p.value < a
    ttest <- t.test(X, Y, alternative = "two.sided", var.equal = TRUE)$p.value < a
    wilcox <- wilcox.test(X, Y, alternative = "two.sided")$p.value < a
    c(ttest, welch, wilcox)
}

v <-  sapply(d, zad2)
for (i in seq(1,N-1,1)) {
    v <- v + sapply(d, zad2)
}
mat <- v/N
```

```{r, include = FALSE}
p <- ggplot() + geom_point(aes(d, mat[1,], color="t")) +
geom_point(aes(d, mat[2,], color="t-welch")) + geom_point(aes(d, mat[3,], color="wilcoxon")) + 
geom_line(aes(d, mat[1,], color="t")) +geom_line(aes(d, mat[2,], color="t-welch")) +
geom_line(aes(d, mat[3,], color="wilcoxon"))+geom_line(aes(d, rep(0.05, length(d)), color="alpha = 0.05")) + 
ggtitle("Symulacyjne wartości mocy testów") + labs(x="d", y ="moc") +
theme(plot.title = element_text(hjust = 0.5)) + guides(color = guide_legend(title = "test"))

ggsave("2.jpg", p)
```

```{=Latex}
\begin{figure}[H]
\begin{center}
\includegraphics[width=0.75\textwidth]{2.jpg}
\caption{Moce testów dla prób z rozkładu normalnego o różnych wariancjach.}
\label{w2}
\end{center}
\end{figure}
```

## wnioski
teraz najlepiej wypadł welch, bo t zakłada równość wariancji (temu odpiernicza) a wilcoxon jakoś się trzyma, ale nie jest tak dobry 

# zadanie 3

## założenia  i cel zadania

## rozwiązanie 

```{r}
N <- 700
zad3 <- function(d, a = 0.05) {
    X <- rexp(100, 1/2)
    Y <- rexp(200, 1/(2 + d))
    welch <- t.test(X, Y, alternative = "two.sided", var.equal = FALSE)$p.value < a
    ttest <- t.test(X, Y, alternative = "two.sided", var.equal = TRUE)$p.value < a
    wilcox <- wilcox.test(X, Y, alternative = "two.sided")$p.value < a
    c(ttest, welch, wilcox)
}

d <- seq(-1.9,1.9, 0.1)

v3 <-  sapply(d, zad3)

for (i in seq(1,N-1,1)) {
    v3 <- v3 + sapply(d, zad3)
}
mat3 <- v3/N
```

```{r, include = FALSE}
p <- ggplot() + geom_point(aes(d, mat3[1,], color="t")) +
geom_point(aes(d, mat3[2,], color="t-welch")) + geom_point(aes(d, mat3[3,], color="wilcoxon")) + 
geom_line(aes(d, mat3[1,], color="t")) + geom_line(aes(d, mat3[2,], color="t-welch")) +
geom_line(aes(d, mat3[3,], color="wilcoxon")) + geom_line(aes(d, rep(0.05, length(d)), color="alpha = 0.05")) + 
ggtitle("Symulacyjne wartości mocy testów") + labs(x="d", y ="moc") +
theme(plot.title = element_text(hjust = 0.5)) + guides(color = guide_legend(title = "test"))

ggsave("3.jpg", p)
```

```{=Latex}
\begin{figure}[H]
\begin{center}
\includegraphics[width=0.75\textwidth]{3.jpg}
\caption{Moce testów dla prób z rozkładu wykładniczego.}
\label{w3}
\end{center}
\end{figure}
```

## wnioski

pojęcia nie mam co tu napisać, to tak odpiernicza, ale teoretycznie najlepiej powinien wypaść wilcoxon (bo nie zakłada rozkładu normalnego)

ale problem moze byc z dwustronnością hipotezy (kwestia przesunięcia)

# Podsumowanie
